【裁判字號】    98,台上,7051
【裁判日期】    981126
【裁判案由】    違反毒品危害防制條例
【裁判全文】
最高法院刑事判決            九十八年度台上字第七０五一號
上  訴  人  甲○○（改名為周善彬）
                    之3號
                    號
上列上訴人因違反毒品危害防制條例案件，不服台灣高等法院花
蓮分院中華民國九十六年九月二十六日第二審更審判決（九十六
年度上更(一)字第一五號，起訴案號：台灣台東地方法院檢察署九
十一年度偵字第七三０號），提起上訴，本院判決如下：
    主  文
上訴駁回。
    理  由
按刑事訴訟法第三百七十七條規定，上訴於第三審法院，非以判
決違背法令為理由，不得為之。是提起第三審上訴，應以原判決
違背法令為理由，係屬法定要件。如果上訴理由書狀並未依據卷
內訴訟資料，具體指摘原判決不適用何種法則或如何適用不當，
或所指摘原判決違法情事，顯與法律規定得為第三審上訴理由之
違法情形，不相適合時，均應認其上訴為違背法律上之程式，予
以駁回。本件上訴人甲○○上訴意旨略稱：(一)、刑事訴訟法第一
百六十一條第一項規定：檢察官就被告犯罪事實負舉證之責任，
並指出證明之方法。是檢察官除負提出證據之舉證責任之外，尚
負有說服裁判者相信其所主張犯罪事實為真實之責任，否則法院
應為被告無罪之諭知，以保障人權。查上訴人因與劉至芳熟識，
劉至芳藉口上訴人載送農藥予客戶，順道將黑色紙所包裝之物品
送交潘韋達等情，為上訴人論罪之部分論據。但證人吳竹雄證稱
：由黑色包裝紙中無法窺見其為何物。足證上訴人無毒品之認識
與故意。(二)、被告或其他共犯之自白，不得作為有罪判決之唯一
證據，仍應調查其他必要之證據，以察其是否與事實相符。又犯
施用毒品，供出毒品之來源，因而破獲者，得減輕其刑，法有明
文。本件原判決係依施用毒品者潘韋達及共同正犯劉至芳之陳述
為其主要之論述。但潘韋達所證：其向上訴人購買半兩之第二級
毒品甲基安非他命，重量好像不足；但扣案之甲基安非他命毛重
為二十二點七公克，重量並無不足，足見潘韋達所證不實。又潘
韋達並證稱：劉至芳曾囑其轉告上訴人，毋牽扯上劉至芳等語。
劉至芳為逃避刑責，不免有嫁禍於人。原審就上開疑義，未待釋
明，遽行判決，調查職責，尚有未盡。又上訴人於案發後提供劉
至芳之相關情資，供警方佈線破獲邱顯嵐等販毒集團之犯罪，原
審未依毒品危害防制條例第十七條之規定減輕其刑，同有可議。
(三)、原判決認上訴人於交付甲基安非他命時，帶有磅秤磅秤重量
；但查扣之磅秤早已損壞，無法使用。上訴人如意在販賣甲基安
非他命，應無帶同楊同雄同行，以免橫生枝節。縱認上訴人有販
賣甲基安非他命之犯行，亦緣於警員之教唆，使上訴人萌生犯意
，亦無以成立犯罪。至原審雖不採納上訴人於夜間之警詢內容為
論據；但該次詢問中遭警員之脅迫及利誘，足以影響之後於檢察
官偵訊中自白之任意性云云。
惟查原判決認定上訴人與劉至芳（經另案判處有期徒刑四年確定
）共同基於販賣甲基安非他命之犯意聯絡，而為犯罪行為之分工
。適潘韋達於民國九十年十二月三十日下午六時三十分許，在台
東縣台東市○○路真滿意保齡球館前為警查獲持有甲基安非他命
，而供出毒品來自劉至芳，經警授意，以行動電話，撥給劉至芳
佯稱欲購買半兩（約十八公克）之甲基安非他命，劉至芳允諾出
售，但言明人在外地，將責由上訴人交貨；未幾，上訴人果於同
日下午六時四十四分，以0000000000號行動電話向潘
韋達確認欲購買之數量及議定價格為新台幣一萬八千元後，即於
同日晚間八時二十分，載同不知情之友人楊同雄赴約，而於磅秤
毒品重量時，為警當場逮捕，並扣得甲基安非他命三小包（淨重
二十二點七公克、驗餘淨重二十二點二八公克）、空夾鍊袋二十
六只、電子磅秤一台及ＮＯＫＩＡ行動電話一具而販賣未遂等情
，係依憑證人潘韋達所證：其為警查獲持有甲基安非他命，經向
前手劉至芳佯稱欲購買半兩之甲基安非他命，劉至芳告以人在外
地，將責由上訴人處理；上訴人果於當晚六時四十四分來電確認
欲購買毒品之數量、金額，並約定交易之地點等語。及證人劉至
芳結證：潘韋達來電購毒，其告以可向上訴人聯絡等語明確。並
據證人即台東縣警察局台東分局警備隊警員吳竹勝於審理中證稱
：其於九十年十二月三十日下午六時三十五分許，執行交通勤務
攔查潘韋達，潘韋達於取出證件時夾帶一小包甲基安非他命，經
陳明毒品來自劉至芳，進而向劉至芳佯稱欲購買毒品，而於上訴
人前來交付毒品時，上前取締等語。證人楊同雄復證稱：上訴人
在台東市○○路郵局前與朋友約見時，帶有甲基安非他命，為警
查獲等情。並有白色粉末三小包、刑事警察局鑑驗通知書、上訴
人、劉至芳、潘韋達三人互為聯絡所用之0000000000
、0000000000號等行動電話之用戶資料及通聯紀錄等
證據，為綜合之判斷，認上訴人係犯毒品危害防制條例第四條第
二項之罪，因而撤銷第一審之不當科刑判決，改判仍依上開法條
之規定，論上訴人共同販賣第二級毒品未遂罪，處有期徒刑參年
拾月，並為相關之沒收宣告，已敘明其所憑之證據及認定之理由
，而以上訴人否認犯行，辯稱：案發當日，劉至芳托請代送物品
予潘韋達，其不知該物品為甲基安非他命云云。但以上訴人供承
：其曾打開包裝，知悉該物品為甲基安非他命等語，認所辯上情
為無足採信，於理由中詳加說明與指駁。並說明上訴人雖經警方
以技巧誘捕破案，但其原有販賣甲基安非他命之犯意，即無礙其
犯罪行為之成立；此與行為人原無具犯罪之故意，因警察設計教
唆，始萌生犯意，而實行犯罪行為之教唆陷害有別。另敘明上訴
人意在營利，否則無甘冒重刑之風險之憑據。而以上訴人供出共
同正犯劉至芳之持有毒品，非供出毒品之來源，不得依毒品危害
條例第十七條所定減輕其刑之規定等語甚詳。按證據之取捨，屬
於事實審法院之職權，其取捨苟不違背經驗法則或論理法則，即
不容任意指為違法，而據為上訴第三審之適法理由。查原判決依
據檢察官所舉證人潘韋達、劉至芳、吳竹勝、楊同雄及扣案之相
關證物，以證明上訴人之販賣甲基安非他命未遂之犯行明確，所
為之論述，均有卷證資料可考，潘韋達、劉至芳所證各節，核與
事實相符，當無誣陷之情。次按上訴人於九十一年一月十六日之
檢察官偵查中亦供承：其於同年月十一日之偵訊，為自由意志之
陳述等語（見九十一年度他字第四號卷第三八頁）。且該次之偵
訊距上訴人之初次警詢已逾半月，且無證據足以證明上訴人之警
詢，有遭利誘而足以影響偵訊中供述之任意性，核無上訴意旨所
指之違誤情形。其餘上訴意旨，無非就原審採證認事職權之適法
行使，及原判決已說明之事項為任意指摘，核與法律規定得為第
三審上訴理由之違法情形，不相適合。其上訴為違背法律上之程
式，應予駁回。
據上論結，應依刑事訴訟法第三百九十五條前段，判決如主文。
中    華    民    國  九十八  年   十一   月  二十六  日
                      最高法院刑事第五庭
                          審判長法官  陳  正  庸
                                法官  林  秀  夫
                                法官  宋      祺
                                法官  陳  祐  治
                                法官  林  瑞  斌
      本件正本證明與原本無異
                                      書  記  官
中    華    民    國  九十八  年   十二   月    一    日
                                                      K


司法院資訊處製作；財團法人民間司法改革基金會備份。
